【裁判字號】    98,上易,492
【裁判日期】    980728
【裁判案由】    傷害
【裁判全文】
臺灣高等法院臺南分院刑事判決         98年度上易字第492號
上  訴  人  臺灣雲林地方法院檢察署檢察官
被      告  甲○○
上列上訴人因被告傷害案件，不服臺灣雲林地方法院98年度易字
第188號中華民國98年5月21日第一審判決（起訴案號：臺灣雲林
地方法院檢察署98年度偵字第902號），提起上訴，本院判決如
下：
    主  文
上訴駁回。
    理  由
一、按刑事訴訟法第361條、第367條規定，不服地方法院之第一
    審判決而提起上訴者，應提出上訴書狀，並敘述具體理由，
    為上訴必備之程式；其所提出之書狀未敘述上訴理由，或僅
    曾以言詞陳述上訴理由者，均應於上訴期間屆滿後20日內補
    提理由書於第一審法院。第一審法院經形式審查，認逾期未
    補提上訴理由者，應定期間先命補正；逾期未補正者，為上
    訴不合法律上之程式，應以裁定駁回。倘已提出上訴理由，
    但所提非屬具體理由者，則由第二審法院以上訴不合法律上
    之程式，判決駁回。而所謂具體理由，必係依據卷內既有訴
    訟資料或提出新事證，指摘或表明第一審判決有何採證認事
    、用法或量刑等足以影響判決本旨之不當或違法，而構成應
    予撤銷之具體事由，始克當之（例如：依憑證據法則具體指
    出所採證據何以不具證據能力，或依憑卷證資料，明確指出
    所為證據證明力之判斷如何違背經驗、論理法則）；倘僅泛
    言原判決認定事實錯誤、違背法令、量刑失之過重或輕縱，
    而未依上揭意旨指出具體事由，或形式上雖已指出具體事由
    ，然該事由縱使屬實，亦不足以認為原判決有何不當或違法
    者（例如：對不具有調查必要性之證據，法院未依聲請調查
    亦未說明理由，或援用證據不當，但除去該證據仍應為同一
    事實之認定），俾與第二審上訴制度在請求第二審法院撤銷
    、變更第一審不當或違法之判決，以實現個案救濟之立法目
    的相契合，並節制濫行上訴（最高法院97年度台上字第892
    號判決參照）。
二、上訴人即公訴人上訴意旨略以：共同正犯之意思聯絡，不限
    於事前有所協議，其於行為當時，基於相互之認識，以共同
    犯罪之意思參與者，亦無礙於共同正犯之成立；且其表示之
    方法，亦不以明示通謀為必要，即相互間有默示之合致，亦
    無不可（最高法院著有七十三年臺上字第一八八六號、七十
    三年臺上字第二三六四號判例可資參照）。又按共同實施犯
    罪行為之人，在合同意思範圍以內，各自分擔犯罪行為之一
    部，相互利用他人之行為，以達其犯罪之目的者，即應對於
    全部所發生之結果，共同負責，此觀最高法院二十八年上字
    第三一一０號判例闡釋甚明。本件被告甲○○於民國97年12
    月17日凌晨2時40分許，夥同男友陳喜返回乙○與陳雙喜
    共同位在雲林縣二崙鄉○○村○○鄰○○路33號之住處，甲○
    ○欲進入該處時，為乙○所拒，兩人因而發生爭吵，甲○○
    與乙○互相拉扯彼此的頭髮，陳喜見狀，竟與甲○○基於
    傷害人身體之犯意聯絡，由陳喜徒手扭轉乙○之右手，欲
    強逼乙○放手，甲○○緊接著打胸部2下，致乙○受有右肩
    及右側前臂挫傷等傷害。揆諸上開說明，被告甲○○在渠等
    犯意聯絡之範圍內，對於陳喜所實行之行為，自應共同負
    責無疑。是原審認定事實及適用法律有上述之違法，自難認
    原判決妥適，請撤銷原判決，另為適當之判決。
三、經查：本件原審於理由欄中業已敘明被告陳雙喜於審理中坦
    承犯行，核與甲○○、乙○於警詢及檢查事務官詢問時之陳
    述、陳家齊於檢察事務官詢問時之陳述情節均相符合，並有
    診斷證明書1紙在卷可憑，足見被告陳雙喜自白與事實相符
    ，被告陳雙喜拉扯扭傷乙○右手之犯行堪以認定；另以被害
    人乙○僅指述被告甲○○當天「拉頭髮」並「打胸部2下」
    ，及同案被告陳雙福亦僅供稱當天被告甲○○僅有拉乙○的
    頭髮，均未曾提及被告甲○○有「拉扯、抓住乙○的右手」
    之情節，另財團法人天主教若瑟醫院98年1月7日診斷證明書
    中就病名部分係記載「右肩和右側前臂挫傷」，並未提及有
    何「頭髮、頭皮」或「胸口」受傷之情，是被害人乙○所受
    之右肩、右側前臂挫傷等傷勢，與其所指述之被告甲○○「
    拉頭髮」、「打胸口2下」實屬不同部位，另證人陳家齊關
    於甲○○當日之行為證述前述矛盾顯無足採，從而依卷內證
    據難認甲○○之行為造成乙○受有傷害等語（見原判決第2
    至4頁），而為被告甲○○無罪判決之諭知。原審就被告甲
    ○○是否構成傷害罪已詳予審酌，並於理由欄中敘明綦詳，
    其認事用法，就形式觀之，並無違誤。上訴人即公訴人上訴
    理由就原審認定之事實重為爭執，以被告甲○○與同案被告
    陳雙喜構成共同正犯，對於陳雙喜所實行之行為應共同負責
    ，惟按共同正犯，係共同實施犯罪行為之人，在共同意思範
    圍內，各自分擔犯罪行為之一部，相互利用他人之行為，以
    達其犯罪之目的，其成立不以全體均行參與實施犯罪構成要
    件之行為為要件，是共同正犯之成立雖不以全體均行參與實
    施犯罪構成要件之行為為要件，然仍須具有犯意之聯絡始足
    當之。經核本案係被告甲○○與同案被告陳雙喜相偕返回陳
    雙喜之住處時，因陳雙喜之母親乙○阻止被告甲○○進入，
    而發生爭執之突發狀況，衡情被告甲○○與同案被告陳雙喜
    實無從事先預謀，另參酌同案被告陳雙喜於98年3月9日檢察
    事務官詢問時供稱：「 (是否與甲○○同謀毆打乙○？)沒
    有。」 (偵卷第31頁)等語，亦無從認定行為當時被告甲○
    ○與同案被告陳雙喜有共同犯意之聯絡，是依卷內資料無從
    認定被告甲○○與同案被告陳雙喜係屬共同正犯，被告甲○
    ○無須就同案共犯陳雙喜所實行之行為共同負責。是上訴人
    即檢察官就原判決已為審酌之事項反覆爭執，未依據卷內既
    有訴訟資料或提出新事證，具體指摘或表明第一審判決有何
    不當或違法之事由，徒以上開理由稱原判決不當，自難謂係
    具體理由，揆諸上開說明，本件上訴顯不合法律上程式，應
    予駁回，並不經言詞辯論為之。
四、據上論斷，應依刑事訴訟法第367條前段、第372條，判決如
    主文。
中    華    民    國    98    年    7     月    28    日
                  刑事第四庭    審判長法  官  吳志誠
                                      法  官  高明發
                                      法  官  羅心芳
以上正本證明與原本無異。
不得上訴。
                                      書記官  蔡振豐
中    華    民    國    98    年    7     月    28    日


司法院資訊處製作；財團法人民間司法改革基金會備份。
